臺灣高等法院刑事判決
110年度上訴字第3556號
上  訴  人  
即  被  告  譚孝聖



上列上訴人即被告因傷害案件，不服臺灣臺北地方法院110年度
訴字第91號，中華民國110年10月6日第一審判決（起訴案號：臺
灣臺北地方檢察署109年度調偵字第3823號），提起上訴，本院
判決如下：
    主  文
原判決撤銷。
譚孝聖犯傷害罪，處拘役伍拾玖日，如易科罰金，以新臺幣壹仟
元折算壹日。
    事  實
一、譚孝聖與潘俞陵曾為男女朋友，並均為新北市私立南強高級
    工商職業學校（下稱南強工商）之教師。其2人於民國109年
    7月23日下午4時30分許，在新北市○○區○○路00號南強工商觀
    光科教室內，因感情糾紛而生口角，且因譚孝聖欲離去該教
    室，見潘俞陵擋在教室門口，譚孝聖竟基於傷害之犯意，徒
    手拉潘俞陵之雙手，將其推向旁邊，致其遭摔至譚孝聖身後
    ，撞到課桌椅後跌倒在地，因而受有雙手、左上臂、前臂瘀
    傷、右臀挫傷、頭部創傷之傷害。
二、案經潘俞陵訴由新北市政府警察局新店分局報請臺灣臺北地
    方檢察署檢察官偵查起訴。
    理  由
壹、程序方面
一、本件並未撤回告訴
    按告訴乃論之罪，告訴人於第一審辯論終結前，得撤回其告
    訴，刑事訴訟法第238條第1項定有明文。此係因告訴乃論之
    罪，其能否追訴犯罪既繫於告訴人之意思，則其雖經告訴，
    基於對其意思之尊重，亦無不許其撤回之理。惟有權撤回告
    訴者，當限於告訴人本人（或委任他人代理行之）；且撤回
    告訴既係意思表示之一種，應以其意思到達偵查機關（偵查
    階段）或法院（起訴後）始生效力，其理至為灼然。經查，
    被告所涉刑法第277條第1項之傷害罪，為告訴乃論之罪（刑
    法第287條前段參照），而告訴人潘俞陵固曾簽署刑事撤回
    告訴狀1紙，有該刑事撤回告訴狀在卷可稽（見原審審訴卷
    第43至45頁）。惟該狀係上訴人即被告譚孝聖於110年1月5
    日至原審法院遞狀，此為被告於原審審理時所自承，並有原
    審法院收狀戳章可稽（見原審審訴卷第43、64頁），而於被
    告遞狀之前一日即110年1月4日，告訴人便以通訊軟體LINE
    傳送訊息予被告表示：你東西沒有拿給我，我不同意你送法
    院，我沒有同意你送撤告單到法院等語，被告則回以：如果
    你不願意撤告，那我們撕破臉而已，有該等LINE對話截圖附
    卷為憑（見原審審訴卷第51至56頁），且告訴人於同日即11
    0年1月4日另去電向原審法院表示：若被告向法院遞撤回告
    訴狀，請幫我攔下來，因被告說要跟我和解，但現在又反悔
    ，所以我沒有要撤回告訴的意思等語，亦有原審法院公務電
    話紀錄可佐（見原審審訴卷第39頁）。準此，可知告訴人並
    未向原審法院提出其已簽署之刑事撤回告訴狀，且於被告擅
    自遞送該狀前，告訴人亦已向原審法院及被告明確表示其無
    撤回告訴之意思，足認本件並未發生撤回告訴之效力，案經
    告訴且由檢察官起訴，法院自應予以審理。　　
二、證據能力部分　　
　㈠按被告以外之人於審判外之言詞或書面陳述，除法律有規定
    者外，不得作為證據，刑事訴訟法第159條第1項固定有明文
    ；惟被告以外之人於審判外之陳述，雖不符同法第159條之1
    至第159條之4之規定，而經當事人於審判程序同意作為證據
    ，法院審酌該言詞陳述或書面陳述作成時之情況，認為適當
    者，亦得為證據，同法第159條之5第1項亦定有明文。經查
    ，本判決所引用之被告以外之人於審判外之陳述，固均屬傳
    聞證據，惟被告就前揭審判外陳述均表示同意具有證據能力
    （見本院卷第44至45頁）；而檢察官亦表示上開證據均有證
    據能力（同上卷頁）。本院審酌上開證據資料製作時之情況
    ，尚查無違法不當及證明力明顯過低之瑕疵，亦認為以之作
    為證據應屬適當，爰逕依刑事訴訟法第159條之5第1項規定
    ，認前揭證據資料均例外有證據能力。
  ㈡本判決所引用之其餘文書證據及證物，並無證據證明係公務
    員違背法定程序所取得，亦無顯有不可信之情況，且經本院
    於審理期日合法調查，該等證據自得作為本案裁判之資料。
貳、實體方面
一、認定犯罪事實所憑證據及理由
  ㈠上開犯罪事實，業據被告於本院審理時坦承不諱（見本院卷
    第44、65頁），核與證人即告訴人於警詢、偵訊及原審審理
    時所證大致相符（見偵卷第15至19、58頁、原審卷第111至1
    19頁），並無明顯矛盾或不合常情之處，且有亞東紀念醫院
    診斷證明書、被告與告訴人於通訊軟體LINE之對話截圖、雙
    方於原審審理時各自繪製之現場圖等件在卷可稽（見偵卷第
    21至28頁、原審卷第149至151頁）。
　㈡至公訴意旨雖認被告有毆打告訴人，並將告訴人騰空抓起之
    舉云云。然查，公訴意旨此部分所指，俱為被告所否認，而
    依告訴人於警詢、偵訊及原審審理時之歷次指訴，均未提及
    有遭被告毆打之情事，自難採認有所謂毆打之事實；又告訴
    人雖一再指稱被告有將其抓（舉）起來摔云云（甚且於本院
    準備程序中指稱被告係將其過肩摔云云），然除迭為被告所
    否認外，依告訴人所述情節，亦不無可能係因其遭被告以相
    當力道，將其推向旁邊，致其摔出去，先碰撞到被告身後的
    課桌椅，復跌落之故，而非因被告確有騰空抓起告訴人之舉
    。況倘被告確有對告訴人為騰空抓（舉）摔之行為，則告訴
    人勢必會從空中快速而降，顯將重摔於地，衡情其可能所受
    之傷害應非僅止於本案所受傷勢，益徵告訴人此節所指難以
    遽採。此外，此節僅有告訴人之單一指訴，復無其他積極證
    據足資補強證明，自同難信實。　　
  ㈢綜上所述，足徵被告任意性之自白核與事實相符，自堪採信
    。是以本件事證已臻明確，被告之犯行應堪認定。
二、論罪之說明
    核被告所為，係犯刑法第277條第1項之傷害罪。　 
三、撤銷改判之理由
    原審經詳細調查後，以被告犯罪之事證明確，予以論罪科刑
    ，固非無見。惟查，被告於本院審理時已能坦承犯行，表達
    知錯之意，而不再為無謂之爭執，堪認被告犯後尚知正視己
    非，是以本件量刑基礎已有變更，原審未及審酌，容有未恰
    。被告上訴意旨請求從輕量刑，為有理由，原判決已屬無可
    維持，自應由本院予以撤銷，另為適法判決。
四、自為科刑之說明
    本院以行為人之責任為基礎，審酌人際間之相處，應彼此相
    互尊重，縱被告與告訴人發生感情上之爭執，亦應理性處理
    ，當不可動輒暴力相向，詎被告未能控管情緒，以本件傷害
    行為，造成告訴人受有前揭傷勢，其所為自應受有相當程度
    之刑事非難；另考量被告並無任何前科紀錄，此有本院被告
    前案紀錄表在卷可按，其素行應非不良，而其於本院審理時
    已能坦承犯行，正視己非，且雖表達與告訴人和解之意願，
    但因告訴人無此意願而未能進行洽談和解事宜（見本院卷第
    44、47頁），兼衡被告犯罪之動機、目的、手法、碩士畢業
    之智識程度、業為教師、月入約新臺幣4萬元、未婚、無子
    女之生活狀況（以上見本院卷第46頁）及告訴人當庭表示之
    意見等一切情狀，酌情量處如主文欄第2項所示之刑，並諭
    知易科罰金之折算標準。
五、緩刑與否之說明　　
　　按受2年以下有期徒刑、拘役或罰金之宣告，而有刑法第74
    條第1項所列2款情形之一，認以暫不執行為適當者，得宣告
    2年以上5年以下之緩刑，刑法第74條第1項固定有明文。惟
    諭知緩刑，除應具備刑法第74條第1項各款之條件外，並須
    有可認為以暫不執行為適當之情形，始得為之。且宣告緩刑
    與否，亦屬事實審法院得依職權自由裁量之事項（最高法院
    110年度台上字第6263號判決意旨參照）。被告雖上訴請求
    宣告緩刑。惟查，被告前固無因故意犯罪而受有期徒刑以上
    刑之宣告之紀錄，業見前述，然衡酌被告之傷害行為，業已
    造成告訴人前揭多處傷勢，其主觀惡性及客觀情節均難認至
    為輕微，已不宜輕縱；而被告雖於本院審理已能坦承犯行，
    並表示願與告訴人和解之意願，然告訴人於本院準備程序時
    已當庭陳明無與被告和解之意願，並陳稱：因為當初被告還
    用其他案件威脅，所以現在沒有和解的意願，希望從重量刑
    等語（見本院卷第44、47頁），足見被告所為對告訴人之斲
    傷非輕，告訴人始不願與之再洽談和解，此尚在情理之內。
    況究其實質，告訴人是否選擇與被告和解，本屬告訴人之選
    擇自由，其並無應與被告和解之義務，對此自應予以尊重，
    斷不能僅因被告提出願與告訴人和解之意思，即遽謂對被告
    暫無執行刑罰之必要，否則對告訴人而言情何以堪，法律公
    平性亦將有所偏失，自非允當。職是之故，若未對被告執行
    適當刑罰，除無法裨益其再社會化，難期預防及矯正之成效
    外，亦非罰當其罪，而未對被告之罪責有所合理應報，是本
    件自不宜宣告緩刑。被告上訴意旨請求宣告緩刑，當無足取
    。　
據上論斷，應依刑事訴訟法第369條第1項前段、第364條、第299
條第1項前段，刑法第277條第1項、第41條第1項前段，刑法施行
法第1條之1第1項，判決如主文。
本案經檢察官王文成提起公訴，由檢察官邱美育到庭執行職務。
中　　華　　民　　國　　111 　年　　2 　　月　　16　　日
　　　　　　　　　刑事第九庭  審判長法　官  潘翠雪
　　　　　　　　　　　　　　　　　  法　官  陳俞婷
　　　　　　　　　　　　　　　　　  法　官  陳信旗
以上正本證明與原本無異。
如不服本判決，應於收受送達後20日內向本院提出上訴書狀，其
未敘述上訴之理由者並得於提起上訴後20日內向本院補提理由書
（均須按他造當事人之人數附繕本）「切勿逕送上級法院」。
                                    書記官  董佳貞
中　　華　　民　　國　　111 　年　　2 　　月　　16　　日
附錄法條全文：
刑法第277條
    傷害人之身體或健康者，處五年以下有期徒刑、拘役或五十
    萬元以下罰金。
    犯前項之罪因而致人於死者，處無期徒刑或七年以上有期徒
    刑；致重傷者，處三年以上十年以下有期徒刑。